【裁判字號】    89,訴,2
【裁判日期】    890209
【裁判案由】    臺灣地區與大陸地區人民關係條例等
【裁判全文】
臺灣彰化地方法院刑事判決                              八十九年度訴字第二號
    公  訴  人  臺灣彰化地方法院檢察署檢察官
    被      告  甲○○
                丙○○
                乙○○
    右  一  人
    選任辯護人  王能幸律師
右列被告等因違反台灣地區與大陸地區人民關係條例等案件，經檢察官提起公訴（八
十七年度偵字第一０九三一號、八十八年度偵字第一０三六四號），本院判決如左：
    主      文
丙○○共同違反不得使大陸地區人民非法進入臺灣地區之規定，累犯，處有期徒刑拾
月。
甲○○共同違反不得使大陸地區人民非法進入臺灣地區之規定，累犯，處有期徒刑捌
月。
乙○○，免訴。
    事      實
一、丙○○曾因藏匿人犯罪經台灣台中地方法院判有期徒刑三月確定，於民國八十二
    年六月廿九日准予易科罰金執行完畢，又因竊盜罪經台灣高等法院台中分院判處
    有期徒刑二年確定，於八十四年九月廿一日假釋期滿執行完畢；甲○○曾因懲治
    走私條例案件，經台灣基隆地方法院判處有期徒刑一年確定，於八十三年五月十
    六日執行完畢；二人均不知悔悟，明知不得使大陸地區人民非法進入臺灣地區，
    與大陸地區姓名年籍不詳、綽號「大陳」之男子，共同基於犯意之聯絡，於八十
    七年四月十九日十八時許，由該「大陳」之男子以每員人民幣三萬九千元之價格
    ，自大陸地區福建省平潭縣之海岸安排陳本瑞、李家明、林昌術及倪朝華（已逃
    匿尚未查獲）等大陸地區人民共十二人，搭乘漁船偷渡來台並介紹工作（偷渡費
    用人民幣三萬四千元先付、另介紹工作費用為人民幣五千元，後付），丙○○、
    甲○○明知陳本瑞、李家明、林昌術及倪朝華等四人係未經依法申請許可偷渡入
    境之大陸地區人民，為違反國家安全法之犯人，二人基於犯意之聯絡，俟該漁船
    於同年月廿二日廿時許抵達台灣地區基隆市某處海邊，由甲○○駕駛車號不詳之
    黃色營業計程車在海邊接應搭載陳本瑞、李家明、林昌術、倪朝華四人，使該四
    名大陸地區人民非法進入台灣地區，該四名大陸地區人民上車後即將「大陳」之
    男子所交付、丙○○住處電話00－0000000號及行動電話000－00
    0000號碼交予甲○○，甲○○在車上以行動電話聯絡丙○○約定地點後，將
    該四名大陸地區人民載至彰化市某處天橋下與丙○○會面，由丙○○於是日晚上
    廿三時許，帶同該四名大陸地區人民至彰化市○○路一七五巷一二一弄六九號乙○○（共同被告，詳後敘）所經營之「金雨電鍍廠」，非法居間介紹該四名大陸
    地區人民在該電鍍廠由乙○○僱用從事電鍍工作，乙○○並提供膳宿而予以藏匿
    ，該四名大陸地區人民再以電話通知其等之家屬在大陸地區交付五千元人民幣之
    介紹工作費用予「大陳」之男子，丙○○、甲○○則朋分不詳數額之費用；其後
    數日，倪朝華因工作不適應而先行離職不知去向。嗣於八十七年六月廿五日十時
    許（起訴書誤載為八十七年四月廿日八時許），經警在上揭金雨電鍍廠查獲陳本
    瑞、林昌術、李家明三人而移送乙○○偵辦起訴（業經本院判處徒刑三月確定並
    已執行完畢），該三名大陸地區人民於待遣返期間，經新竹縣警察局於八十七年
    七月二日偵訊後，循線查獲丙○○、甲○○。
二、案經新竹縣警察局竹北分局就丙○○、甲○○部分移送臺灣彰化地方法院檢察署
    檢察官偵查起訴，檢察官並就乙○○部分自動檢舉起訴。
    理      由
壹、被告丙○○、甲○○部分：
一、訊據被告丙○○矢口否認右揭犯行，辯稱：伊從未介紹該四名大陸客至乙○○工
    廠工作，與甲○○亦不識，本件與伊無關云云；被告甲○○固坦承右揭時地駕車
    搭載該四名大陸地區人民之事實不諱，惟矢口否認有藏匿人犯、違反台灣地區與
    大陸地區人民關係條例之犯行，辯稱：伊係駕駛計程車為業，右揭時地該四人服
    裝整齊，並未攜持行李搭乘伊計程車，伊不知就是大陸偷渡客，且該四人亦有付
    車資三千五百元，伊在車上亦未打行動電話予丙○○，僅有車上乘客向伊借行動
    電話云云。
二、經查：
（一）八十七年六月廿五日在彰化市○○路金雨電鍍廠查獲之陳本瑞、李家明、林昌
      術與先行離職不知去向未查獲之倪朝華，均係受共同被告乙○○僱用、非法進
      入台灣地區之大陸地區人民，係屬違反國家安全法規定之人犯乙節，業據陳本
      瑞、李家明、林昌術分別於警訊中供證及共同被告乙○○於警訊、偵查及審理
      中坦承明確。
（二）該四人與其他不詳之大陸地區人民共十二人於右揭時地非法進入台灣地區基隆
      海邊後，由被告甲○○駕駛黃色計程車接應搭載，陳本瑞坐於被告甲○○駕駛
      座旁，前面有甲○○之照片及姓名之牌子，甲○○並未向該四名大陸人民收取
      車資，且被告甲○○以行動電話與被告丙○○約定地點後，搭載該四名大陸人
      民前往與丙○○會面，且於車上要該四名大陸地區○○○路上遇警察盤查時需
      說其等係臨時搭車，不可說是在海邊搭載等情，分據陳本瑞、林昌術、李家明
      供證綦詳，其等與甲○○素不相識，苟非實情，信無供證若此明確之理，而被
      告甲○○亦自承並未將計程車之職業登記證借予他人使用過等語在卷，且其前
      即曾有違反走私條例之前科（參八十七年度偵字第一０九三一號卷第十八頁所
      附之台灣基隆地方法院八十一年度訴字第三四九號刑事判決），對於走私偷渡
      之通常途徑自較知悉，乃其又於夜深時際駕車至偏僻海邊搭載四名口音殊異之
      陌生男子連夜趕往中部之彰化縣境，俱徵其係前往接應該四名非法入境大陸人
      民之事實甚明，被告甲○○所辯，無非飾卸之詞，不足採信，其犯行洵堪認定
      。
（三）被告丙○○綽號「小盧」、其住處電話號碼為00－0000000號、行動
      電話為000－000000號，該二支電話號碼係由大陸地區人民綽號「大
      陳」之男子交予該四名大陸偷渡人民，在車上時並由被告甲○○以行動電話與
      被告丙○○約定地點會面後，被告盧坤堭即將四名大陸地區人民介紹至共同被
      告乙○○經營之金雨電鍍廠工作，且被告丙○○與雇主乙○○交情很好，常至
      工廠來等情，亦據陳本瑞、李家明、林昌術三人於警訊中供陳綦詳，而被告丙○○住處與共同被告乙○○之工廠亦均在彰化市○○路（參見其等住所資料）
      ，相距不遠，二人並均坦承互為認識等語，且該二支電話號亦確係被告丙○○
      住處（申請人為被告丙○○之父盧水波）及其行動電話之號碼，核與該三名大
      陸地區人民所供述之聯絡電話號碼相符，並有中華電信股份有限公司台灣中區
      電信分公司彰化營運處彰彰客字第８８０１８００２７５號函在卷可憑，均證
      該三名大陸地區人民所供不虛；再稽諸被告丙○○前亦有違反台灣地區與大陸
      地區人民關係條例、藏匿人犯罪經法院判處徒刑三月之前科（參其前科表）乙
      情以觀，其對於大陸地區人民非法進入台灣地區等事項，當非陌生，而該四名
      大陸地區人民俟被告盧坤堭介紹工作完成後始以電話通知家屬付費予在大陸地
      區綽號「大陳」之男子乙節，復據陳本瑞、李家明、林昌術供證一致，是本件
      係被告丙○○等人共同安排使該等大陸地區人民非法住入台灣地區並介紹工作
      之事實亦明，被告丙○○所辯亦屬避就卸責之詞，委無可採，其犯行殊可認定
      。
三、核被告丙○○、甲○○所為，均係違反台灣地區與大陸地區人民關係條例第十五
    條第一、五款規定，應依同條例第七十九條第一項使大陸地區人民非法進入台灣
    地區罪、第八十三條第一項之非法介紹大陸地區人民在台灣地區工作罪論處，並
    又觸犯刑法第一百六十四條第一項之藏匿人犯罪，被告丙○○、甲○○與大陸地
    區人民綽號「大陳」之男子間，互有犯意聯絡及行為分擔，均為共同正犯。被告
    二人所犯上開三罪有方法結果之牽連關係，應從一重之使大陸地區人民非法進入
    台灣地區工作罪處斷，又被告丙○○曾因藏匿人犯罪經台灣台中地方法院判有期
    徒刑三月確定，於民國八十二年六月廿九日准予易科罰金執行完畢，又因竊盜罪
    經台灣高等法院台中分院判處有期徒刑二年確定，於八十四年九月廿一日假釋期
    滿執行完畢；甲○○曾因懲治走私條例案件，經台灣基隆地方法院判處有期徒刑
    一年確定，於八十三年五月十六日執行完畢之事實，此有台灣彰化地方法院檢察
    署刑案資料查註紀錄表二紙及本院全國前案紀錄表附卷可稽，其等受此有期徒刑
    執行完畢後，五年以內再犯有期徒刑以上之罪，均應依累犯規定各加重其刑。爰
    審酌被告二人犯罪之動機、方法、手段、所生危害暨犯後態度及其二人各於本件
    犯行中所佔地位等一切情狀，分別量處如主文所示之刑，以示懲儆。
貳、被告乙○○部分：
一、公訴意旨略以被告乙○○明知陳本瑞、李家明、林昌術三人係大陸地區人民而未
    經申請許可入境台灣地區、違反國家安全法之人犯，竟於八十七年四月間由共同
    被告丙○○介紹該三名大陸地區人民至彰化市○○路一七五巷一二一弄六九號被
    告乙○○所經營之金雨電鍍廠，由乙○○僱用從事電鍍工作並提供膳宿而予以藏
    匿，因認被告乙○○涉有違反台灣地區與大陸地區人民關係條例等第十五條第四
    款規定，涉犯同條例第八十三條第一項之非法僱用大陸地區人民在台灣地區工作
    罪及刑法第一百六十四條第一項之藏匿人犯罪嫌等語。
二、按案件曾經判決確定者，應諭知免訴之判決，刑事訴訟法第三百零二條第一款定
    有明文。查被告乙○○上揭被訴部分，業經臺灣彰化地方法院檢察署檢察官以八
    十七年度偵字第五三０三號案件偵查起訴，經本院於八十七年八月十一日以八十
    七年度簡字第一三三號判決論以被告乙○○藏匿人犯罪判處有期徒刑三月確定（
    並已於八十七年十月八日准予易科罰金執行完畢），業經本院調卷查明，並有上
    揭刑事判決乙件及其前案紀錄表足參，是本件被告乙○○被訴部分既已判決確定
    ，揆諸上揭法條規定，自應諭知免訴之判決。
、據上論斷，應依刑事訴訟法第二百九十九條第一項前段、第三百零二條第一款，
    台灣地區與大陸地區人民關係條例第七十九條一項、第八十三條第一項，刑法第
    十一條前段、第廿八條、第五十五條、第一百六十四條第一項、第四十七條，罰
    金罰鍰提高標準條例第一條前段，判決如主文。
中    華    民    國      八十九      年        二      月     九       日
                                  台灣彰化地方法院刑事第二庭
                    法      官  林  欽  章
右正本證明與原本無異。
如不服本判決應於判決送達後十日內向本院提出上訴狀(須附繕本)。
告訴人或被害人對於判決如有不服具備理由請求檢察官上訴者，其上訴期間之計算係
以檢察官收受判決正本之日期為準。
                                      法院書記官  謝  秋  德
中    華    民    國      八十九      年        二      月      十一    日
刑法第一百六十四條
藏匿犯人或依法逮捕、拘禁之脫逃人或使之隱避者，處二年以下有期徒刑、拘役或五
百元以下罰金。
意圖犯前項之罪而頂替者亦同。
臺灣地區與大陸地區人民關係條例第七十九條一項
違反第十五條第一款規定者，處五年以下有期徒刑、拘役或科或併科新臺幣五十萬
  元以下罰金。
以犯前項之罪為常業者，處一年以上七年以下有期徒刑，得併科新臺幣一百萬元以
  下罰金。
第一項之未遂犯罰之。


司法院資訊處製作；財團法人民間司法改革基金會備份。
